臺灣高雄地方法院刑事判決　　　　　　　96年度簡上字第68號
上　訴　人
即　被　告　乙○○
　　　　　　　　　　　號
上　訴　人
即　被　告　丙○○
上　訴　人
即　被　告　甲○○
上列上訴人即被告等因傷害案件，不服本院高雄簡易庭95年度簡
字第7341號刑事第一審簡易判決（聲請簡易判決處刑書案號：臺
灣高雄地方法院檢察署95年度偵字第24421 號），提起上訴，本
院合議庭認不應以簡易判決處刑，改依通常程序為第一審之審理
、判決如下：
    主  文
原判決撤銷。
本件公訴不受理。
    理  由
一、公訴意旨係以：被告乙○○係被告丙○○之夫莊惠彥（另為
    不起訴處分）之友人，而被告甲○○係莊惠彥之女，於民國
    （下同）95年7 月31日1 時許，乙○○與其友人楊世杰、楊
    景發等3 人一同至莊惠彥位於高雄市前鎮區○○○路5 號住
    處，欲與莊惠彥飲酒聊天，當乙○○進入屋內後，見莊惠彥
    之友人鄭秋男亦在現場，乙○○心生不滿，乃與莊惠彥、鄭
    秋男發生口角並拉扯，丙○○與甲○○見狀制止，詎乙○○
    竟基於傷害之犯意，先徒手毆打甲○○，又隨手拾起桌上放
    置之鐵水壺敲擊丙○○頭部，致甲○○因此受有頭部鈍傷併
    頭皮皮下血腫（5X5 公分）、前額瘀傷（2X2 公分）、右手
    掌背2X2 公分瘀傷及1X1 公分挫傷、右膝2X2 公分挫傷之傷
    害；丙○○因此受有頭部外傷併腦震盪、頭頂4X2X1 公分及
    3X2X1 公分及枕部4X2X1 公分撕裂傷、右手前臂4X4 公分及
    左手上臂6X5 公分瘀青之傷害。另丙○○、甲○○於上開乙○○與莊惠彥發生口角糾紛後，因制止未果，甲○○又遭乙○○徒手推倒在地，丙○○與甲○○即共同基於傷害之犯意
    聯絡，共同毆打乙○○，並在乙○○走出門外時將其推倒在
    地，致乙○○因此受有臉部紅色擦傷7 處（各為1X0.5 公分
    、1.5X1.5 公分、2X0.5 公分、1X0.5 公分、2X0.5 公分、
    1.5X0.5 公分）、後頸部擦傷4 處（各為2X0.5 公分、3X0.
    5 公分、2X0.5 公分、1X0.5 公分）、前胸擦傷3 處（各為
    4X1 公分、3X1 公分、2X1 公分）、左上臂擦傷7X0.8 公分
    、左肩擦傷2X0.2 公分、右腕處紅色擦傷2 處（各為2X0.6
    公分、2X0.6 公分）之傷害，因認被告乙○○、丙○○、甲○○均涉有刑法第277條第1項前段之普通傷害罪嫌。
二、按告訴乃論之罪，告訴人於第一審辯論終結前得撤回其告訴
    ；告訴經撤回者，應諭知不受理之判決，並得不經言詞辯論
    為之，刑事訴訟法第238 條第1 項、第303 條第3 款、第30
    7 條分別定有明文。再刑事訴訟法第238 條第1 項之立法意
    旨，係重在限制告訴乃論之罪撤回告訴之時期，亦即撤回告
    訴，必須於第一審「辯論終結」前，始得為之，逾此時期，
    即不得為之，以免肇致告訴人操縱訴訟程序及輕視裁判之流
    弊，則依此立法理由，應認此限制並非重在第一審終結程序
    是否經「言詞辯論」，而係重在告訴人之撤回告訴，須在第
    一審裁判前法院最後得審酌之時點前，故理論上不經言詞辯
    論之判決，告訴人須於第一審判決前，撤回其告訴，但法院
    所為之判決，須對外表示，始發生羈束力，如僅制作判決書
    ，並未依法定之宣告或送達程序，對外表示，則實際不過一
    種裁判文稿，並無羈束力可言，此有最高法院20年度非字第
    119 號著有判例意旨可資參照，是本件以刑事簡易判決處刑
    之案件，不經通常審判程序，法院應立即處分，刑事訴訟法
    第449 條第1 項、第453 條定有明文，則簡易程序之判決，
    因其不經言詞辯論而不予宣示，在未依法定送達程序對外表
    示前，不過為一種裁判文稿，法院仍得變更之，自不宜限制
    過嚴，不許告訴人於判決依法定送達程序對外表示前，撤回
    其告訴，以障人權。
三、次按第一審法院依被告在偵查中之自白或其他現存證據，已
    足以認定犯罪者，得因檢察官之聲請，不經通常審判程序，
    逕以簡易判決處刑。但必要時，應於處刑前訊問被告。前項
    案件檢察官依通常程序起訴。經法院訊問被告，認應宜以簡
    易判決處刑者，得不經通常程序，逕以簡易判決處刑。刑事
    訴訟法第449 條第1 項及第2 項定有明文。本件上訴人即被
    告三人之上訴意旨均以：被告兼告訴人乙○○已於95年12月
    8 日與被告丙○○、甲○○達成和解，並具狀撤回對被告丙○○、甲○○之傷害告訴，被告兼告訴人丙○○、甲○○亦
    於95年12月8 日與被告乙○○達成和解，並具狀撤回對被告
    乙○○之傷害告訴，有被告三人共同簽立之和解書在卷可稽
    ，原審未及審酌該和解書暨撤回告訴狀即予判決，爰提起上
    訴等語。經查，本件依上開最高法院20年度非字第119 號判
    例意旨說明，則上開刑事簡易判決處刑之案件，不經通常審
    判程序，而以簡易程序所為判決，因其不經言詞辯論而不予
    宣示，在未依法定送達程序對外表示前，不過為一種裁判文
    稿，法院仍得變更之，而本件為保障當事人之審級利益，本
    院合議庭依通常訴訟程序審理後，按法院辦理刑事訴訟簡易
    程序案件應注意事項第14點規定，撤銷原審判決，以第一審
    法院之地位，為第一審判決，核先說明。
四、經查，被告三人於上開時地涉有刑法第277 條第1 項前段規
    定之普通傷害罪，依同法第287 條規定，須告訴乃論，又被
    告兼告訴人乙○○已於95年12月8 日與被告丙○○、甲○○
    達成和解，並於95年12月11日向本院具狀撤回對被告丙○○
    、甲○○之傷害告訴，有告訴人乙○○所提出蓋有本院刑事
    科收案戳記（95年12月11日）之陳報狀暨所附被告三人共同
    簽立之和解書及撤回告訴狀附卷可憑；被告兼告訴人丙○○
    、甲○○則於95年12月13日向本院具狀撤回對被告乙○○之
    傷害告訴，有告訴人丙○○、甲○○所提出蓋有本院刑事科
    收案戳記（95年12月13日）之陳報狀暨所附被告三人共同簽
    立之和解書及撤回告訴狀附卷可憑，是本件告訴人乙○○於
    95 年12 月11日對被告丙○○、甲○○上開傷害之告訴乃論
    罪撤回告訴，告訴人丙○○、甲○○則於95年12月13日對被
    告乙○○上開傷害之告訴乃論罪撤回告訴，均堪認定。再查
    ，原審法院雖於95年12月7 日即製作判決書，然上開刑事簡
    易判決書均於95年12月19日始送達被告三人，亦有送達證書
    3 份（詳參本院95年度簡字第7341號卷第28至30頁）在卷可
    徵，是本件告訴人乙○○於95年12月11日撤回上開傷害罪之
    告訴，及告訴人丙○○、甲○○於95年12月13日撤回上開傷
    害罪之告訴，均係於上開刑事簡易判決書尚未於95年12月19
    日（詳見本院95年簡字第7341號卷第28至30頁被告兼告訴人
    乙○○、丙○○、甲○○收受簡易判決書正本之送達證書）
    收受送達之生效前之撤回，揆諸上揭規定及說明，本件上開
    撤回告訴已生效力，而原審未及審酌，爰依刑法第277 條第
    1 項之傷害罪，遽為被告科刑之諭知，尚有未洽，上訴人即
    被告三人上開上訴為有理由，自應由本院改依通常程序審理
    ，爰不經言詞辯論，逕為諭知不受理之判決。
五、末按，檢察官聲請以簡易判決處刑之案件，經法院認為有第
    451 條之1 第4 項但書之情形者，應適用通常訴訟程序審判
    之，刑事訴訟法第452 條定有明文；且對於簡易判決之上訴
    ，準用刑事訴訟法第三編第一章及第二章之規定。管轄第二
    審之地方法院合議庭受理簡易判決上訴案件，應依通常程序
    審理，其認案件有刑事訴訟法第452 條之情形者，應撤銷原
    判決，逕依通常程序為第一審判決，法院辦理刑事訴訟簡易
    程序案件應行注意事項第14項亦有明文。經查，本件應為不
    受理之諭知，而有刑事訴訟法第451 條之1 第4 項但書第3
    款之情形，揆諸前揭規定，原審誤用簡易判決程序，自應由
    本院合議庭逕依通常程序審理後，而為第一審之判決，檢察
    官或被告如不服本判決，仍得於法定上訴期間內，向管轄之
    第二審法院提起上訴，併予敘明。
據上論斷，應依刑事訴訟法第452 條、第455 條之1 第1 項、第
3 項、第369 條第1 項前段、第364 條、第303 條第3 款、第30
7 款，判決如主文。
中　　華　　民　　國　　96　　年　　2 　　月　　27 　日
                  刑事第三庭  審判長法　官  田平安
                                    法  官  錢衍蓁
                                    法  官  郭瓊徽
以上正本證明與原本無異。
如不服本判決，應於收受送達後10日內向本院提出上訴書狀。
中　　華　　民　　國　　96　　年　　3 　　月　　1 　　日
 　　　　　　　　　　　　　　       書記官  陳瓊芳
